【裁判字號】    97,訴,115
【裁判日期】    971125
【裁判案由】    公共危險
【裁判全文】
臺灣苗栗地方法院刑事判決               97年度訴字第115號
公  訴  人  臺灣苗栗地方法院檢察署檢察官
被      告  壬○○
選任辯護人  劉正穆律師
            徐宏澤律師
上列被告因公共危險案件，經檢察官提起公訴（96年度偵字第
4440號、第4991號），本院判決如下：
    主  文
壬○○犯如附表主文欄所示之罪，均累犯，各處如附表主文欄所
示之刑。應執行有期徒刑伍年陸月，扣案之打火機壹個，沒收。
並於刑之執行完畢或赦免後，令入相當處所，施以監護，期間為
壹年。
其餘被訴部分，無罪。
    事  實
一、壬○○於民國87年間因強盜案件，經法院判處有期徒刑5 年
    8 月確定，於88年8 月31日入監服刑後，於91年12月3 日因
    縮短刑期假釋出監，假釋期間付保護管束，嗣於93年11月29
    日保護管束期滿，假釋未經撤銷，視為執行完畢。詎其不知
    悔改，因習慣性吸食強力膠而罹患器質性精神病，仍在吸食
    強力膠後，使自己之精神狀況為辨識其行為違法及依其辨識
    而行為之能力顯著減低時，基於放火之犯意而為下列犯行：
  (一)於96年8 月7 日下午4 時44分許，駕車至苗栗縣頭份鎮○○
    里○○路106 號丑○○所有，現非供人使用之民宅，見該民
    宅旁現未有人所在之倉庫內，有裝飼料用之塑膠袋，即以打
    火機點燃該塑膠袋，俟塑膠袋起火後乃延燒至上開106 號民
    宅，火勢經苗栗縣消防局頭份分隊撲滅，上開民宅及倉庫幸
    均因及時撲滅火勢而未燒毀，僅燒毀該民宅之窗框、屋內電
    視、電話、大門、電燈、桌子等物。
  (二)於96年8 月11日中午12時許，駕車至苗栗縣頭份鎮○○里○○路○段17巷15號現供乙○○居住之民宅，從該民宅後門以
    打火機點燃後門之塑膠板，俟塑膠板著火後乃延燒並將其旁
    之菜籃、紗窗燒燬，幸乙○○發現後即時自行撲滅火勢，始
    未燒毀上開民宅。
  (三)於96年8 月11日中午12時40分許，駕駛車牌號碼MJ-3133 號
    自小客車至苗栗縣頭份鎮○○里○○路○段17巷114 號丁○○住處，見屋旁有現未有人所在，由豬舍改建之倉庫1 間，
    乃以打火機點燃倉庫內生火用之草捲，幸為鄰居鍾木楨所發
    覺而立予撲滅，始未延燒。
  (四)於96年8 月11日晚間10時30分許，再至苗栗縣頭份鎮○○里
    ○○路○段17巷92號丙○○住處，見屋旁現未有人所在之倉
    庫內有生火用之稻草捲，即以打火機點燃稻草捲，延燒後將
    倉庫內之竹竿、木材、塑膠罐等燒燬，幸經丙○○即時發覺
    而撲滅火勢，始未燒毀上開倉庫。
  (五)於96年8 月12日上午8 時50分許，駕駛車牌號碼IK-9931 號
    自小客車至苗栗縣頭屋鄉曲洞村5 鄰曲洞35之5 號，見現供
    戊○○○使用之平房側門微開，即無故侵入（侵入住宅部分
    未據告訴），並以打火機點燃屋內之塑膠臉盆，起火後在屋
    內延燒，將藤椅5 張、桌子1 張、電子琴1 台、開飲機1 台
    及若干衣物燒燬，戊○○○雖自行滅火，惟因火勢過大而放
    棄，並轉請苗栗縣消防局頭屋分隊到場撲滅，幸未燒毀上開
    平房。
  (六)於96年8 月12日晚間9 時許，駕車至苗栗縣頭份鎮○○里○○○路289 號徐維新所有，現未有人所在之瓦房建築，手持
    打火機伸入瓦房門縫，點燃屋內之不明塑膠製品後即離去現
    場，徐維新之妻辛○○居於瓦房後方之改建屋內，發現失火
    後即報由苗栗縣消防局頭份分隊滅火，惟該瓦房仍因受燒致
    屋頂瓦片、橫樑掉落、牆面剝落而喪失效用。
  (七)於96年8 月12日晚間9 時59分許，駕駛車牌號碼MJ-3133 號
    自小客車行經苗栗縣頭份鎮○○里○ 鄰○○○路385 號庚○○住處時，見一旁以鐵架、帆布搭建之車棚內，停有庚○○
    所有之車牌號碼IFN-650 號機車及車牌號碼LM-9465 號自用
    小貨車各1 台，即至車棚內以打火機點燃上開機車置物籃內
    之不詳塑膠製品，而引發大火，火勢並延燒至上開自用小貨
    車，致上開機車、小貨車、小貨車上之棺木及車棚架帆布等
    均遭燒毀，且有延燒至庚○○住處之危險，幸經消防隊撲滅
    大火，始未延燒。
  (八)末於96年8 月13日下午某時，在苗栗縣不詳地點吸用強力膠
    至已不能安全駕駛汽車之程度時，竟仍駕駛車牌號碼IK-993
    1 號自用小客車，行經苗栗縣三灣鄉頂寮村7 鄰19號己○○
    住處，並至離上址僅約4 公尺之己○○所有木造雜物間內，
    以打火機點燃雜物間內之不詳保麗龍製品，而將該雜物間內
    之木材1 批燒燬，致生延燒至庚○○住處之危險。嗣於縱火
    後駕車逃離現場，惟因當時已不能安全駕駛汽車，乃在三灣
    鄉○○村○○○○道路撞擊山壁而發生車禍，致右手前臂骨
    折、左膝挫擦傷後，仍勉強駕車回家。
    嗣因鍾木楨目擊壬○○於事實(三)所示時、地點火，及彭建武
    目擊車牌號碼IK-9931 號自小客車於事實(五)所示時、地出現
    ，乃經警循線查獲，壬○○並主動供出其餘犯行而自首接受
    裁判。
二、案經苗栗縣警察局苗栗分局、頭份分局報請臺灣苗栗地方法
    院檢察署檢察官偵查起訴。
    理  由
壹、證據能力部分
一、按被告之自白，非出於強暴、脅迫、利誘、詐欺、疲勞訊問
    、違法羈押或其他不正之方法，且與事實相符者，得為證據
    ，刑事訴訟法第156 條第1 項定有明文。又被告之自白，如
    係出於不正之方法，並非自由陳述，即其取得自白之程序，
    已非適法，則不問自白內容是否確與事實相符，因其非係適
    法之證據，即不能採為判決基礎，故審理事實之法院，遇有
    被告對於自白任意性提出抗辯時，應先於其他事實而為調查
    ，最高法院23年上字第868 號判例意旨參照。被告壬○○固
    辯稱其於警詢中之自白係在警方疲勞、誘導訊問下所為之陳
    述，且其於96年12月6 日隨同檢察官及司法警察前往火災現
    場勘驗時，於檢察官面前所為之自白，亦係因應訊前與頭份
    分局之員警寅○○等人共乘一車，因寅○○等人在車上曾對
    其有出言相激之不當言詞，其始於檢察官訊問時坦承犯行，
    是上開自白均非出於其自由陳述，自不得做為證據云云。惟
    查：
  (1)被告於96年8 月21日在其父親癸○○陪同下，主動至苗栗縣
    警察局頭份分局投案，並於同日14時37分至15時27分接受員
    警寅○○之詢問後，自白犯下共9 到10件放火案件等情，有
    該次警詢筆錄1 份在卷可稽（見偵卷一第9-10頁），而自上
    開筆錄內容觀之，有關被告所犯放火案件之次數、時間及地
    點，均係由被告主動供出，尚難認員警有何誘導之情事，且
    該次詢問僅歷時50分鐘，又有被告之父親陪同在側，被告於
    詢問過程中亦無表示有何需要休息之語，是亦難認有何疲勞
    訊問之情形。
  (2)又被告於製作第1 次警詢筆錄後，同日即隨同員警前往放火
    現場查證，其過程據證人即頭份分局小隊長寅○○於本院具
    結證稱：我們在至現場查證前，有先向消防局調閱一張頭份
    地區發生火災的現場資料，但當日是由被告帶我們去查證11
    個縱火現場等語（見本院卷第222 頁）。而在查證完成返回
    頭份分局時，被告於同日19時26分接受警方詢問，並自白於
    96年7 、8 月間有至苗栗縣頭份鎮○○里○○路○段17巷15
    號處放火，有該次警詢筆錄1 份在卷可證（見偵卷一第11-1
    3 頁），則既然係由被告先帶同員警前往現場查證後，始為
    前開自白並製作筆錄，自難認被告之自白有何受警方誘導之
    情形。又在詢問過程中，員警亦曾詢問被告之身體狀況為何
    ，被告答稱：疼痛、抽蓄、快受不了，已無法繼續製作筆錄
    等語，員警乃將被告送至重光醫院就診，並未繼續詢問與案
    情有關部分，該次詢問即於同日20時40分結束乙節，亦有該
    次筆錄在卷可佐，是該次詢問過程亦未見有何疲勞詢問之情
    節。
  (3)又被告於同日至重光醫院就診後，員警寅○○、戴聖榮等人
    乃於同日22時10分起為被告製作第3 次筆錄，其等於詢問案
    情前先問被告是否願意接受夜間詢問，被告答稱願意，又問
    被告之身心狀況是否良好，是否可以接受警方詢問，被告皆
    答稱可以，詢問過程中亦未見被告表示需要休息，該次詢問
    乃於翌日2 時12分製作完畢，歷時約4 小時等情，有上開筆
    錄在卷可證（見偵卷一第14-26 頁），且該次詢問之過程，
    亦據證人寅○○於本院具結證稱：「（問：當時被告是躺在
    病床上還是坐著？）坐著，裡面他還有笑，期間還有朋友去
    找他。（問：在晚上10點又要對被告製作這一份筆錄之前，
    有沒有問過當時的主治醫師？）沒有。（問：你知道被告送
    回醫院之後，做了哪些身體的治療或醫院做了什麼樣的處理
    ？）這個部份有護士在處理，我不大清楚。（問：你們認為
    這一份筆錄適合製作，是你們從被告外表觀察後做的判斷，
    而沒有問過醫生？）我們判斷之下，再加上他的同意。（問
    ：你們在給他作筆錄的時候，被告有拒絕夜間訊問嗎？）沒
    有。（問：被告有沒有明白跟你們講說他希望要休息，不願
    意接受訊問？）沒有。（問：依據剛剛的第二份筆錄裡面，
    你們在製作筆錄結束之前，被告就跟你們講他身體不舒服了
    ，被告沒有拒絕接受繼續訊問嗎？）我們有問被告，載他回
    去之後是不是可以在醫院繼續完成未完成的筆錄，被告也願
    意。（問：所以在第3 份筆錄，你們確實是經過被告的同意
    嗎？）是。（問：在這4 個鐘頭裡面，被告都沒有跟你反應
    他的身體不舒服？）沒有，而且期間還有他朋友進去找他。
    （問：你們沒有覺得要通知他的家人在場？）我們問他，他
    表示願意製作筆錄，我們就製作筆錄。（問：你在第3 次對
    被告製作筆錄時，被告對於你們詢問的問題，都可以清楚了
    解在問什麼進而回答？）可以。（問：被告的意識狀況怎麼
    樣？）良好。（問：有關被告在警詢中陳述縱火的11個起火
    點，及點燃什麼東西，一些細節都是被告主動講出來的嗎？
    ）是。」等語（見本院卷第224 至231 頁）。則被告於本次
    警詢中所自白之部分，均係製作筆錄前由被告主動帶同員警
    前往現場勘查採證，已如上述，且於詢問過程中尚能清楚交
    代如何點火、點燃何物等細節，自難認員警對其自白有何誘
    導詢問之事實。且本次筆錄在製作之前，即已詢問被告之身
    心狀況，被告亦答稱可以接受詢問，且於詢問過程中亦未主
    動提及身體不適需要休息，是證人寅○○觀察被告之精神狀
    況及外表，並經其同意後，判斷其適合接受詢問乙節，並無
    不當，況當次警詢中問及被告是否涉犯苗栗縣三灣鄉三灣村
    17 鄰31 號、三灣鄉○○街167 號、三灣鄉○○路5 巷9 號
    、三灣鄉○○路36號、三灣鄉○○路20號等處之放火案件時
    ，被告均知予以否認，益徵被告於詢問過程中仍能清楚知悉
    詢問之內容，其自由陳述之意思顯未受到影響，是被告辯稱
    員警寅○○等人有疲勞詢問之情形云云，委無足採。
  (4)至被告於96年12月6 日隨同檢察官至火災現場勘驗時，雖與
    員警寅○○等人共乘一車，然寅○○等人並無對被告有何不
    當言語等情，業據證人寅○○於本院具結證稱：「（問：你
    們知道在你們把相關卷證移送給承辦檢察官時，被告其實是
    有跟檢察官說有些部份確實不是他做的？）在履勘的現場，
    我有聽到被告講。（問：當時你們知道被告在警訊筆錄都有
    承認，後來又跟檢察官做部份否認，你們是不是來跟被告摩
    合，同時也有跟他講說你怎麼在警局承認，到檢察官那邊否
    認？）沒有。（問：被告說他坐你們車上，當時你們警察3
    個人都有跟他講你到我們那邊承認，到檢察官那邊就否認，
    算什麼男人，讓他覺得有被強迫？）我們沒有強迫。」等語
    在卷（見本院卷第225-226 頁）。況於96年12月6 日被告偵
    訊中，仍有對其前於警詢中自白之部分又為否認之情形（見
    偵卷二第34-35 頁），是被告自由陳述之意思應未受任何不
    當影響甚明，是被告辯稱當日係受員警之強迫而自白部分犯
    行云云，自難採信。
  (5)綜上所述，被告於3 次警詢及於96年12月6 日偵查中之自白
    ，均非出於不當取供或違背其自由意思，而得為本案之證據
    。
二、次按被告以外之人於審判外之陳述，雖不符前4 條之規定，
    而經當事人於審判程序同意作為證據，法院審酌該言詞陳述
    或書面陳述作成時之情況，認為適當者，亦得為證據；當事
    人、代理人或辯護人於法院調查證據時，知有第159 條第1
    項不得為證據之情形，而未於言詞辯論終結前聲明異議者，
    視為有前項之同意，刑事訴訟法第159 條之5 第1 項、第2
    項分別定有明文，而上開規定之立法意旨在於傳聞證據未經
    當事人之反對詰問予以核實，原則上先予排除，惟若當事人
    已放棄詰問或未聲明異議，基於證據資料愈豐富，愈有助於
    真實發現之理念，且強化言詞辯論主義，法院自可承認該傳
    聞證據例外擁有證據能力。本判決所引用之證據資料（詳後
    引用之各項證據），其中係屬傳聞證據部分，縱無刑事訴訟
    法第159 條之1 至第159 條之4 或其他規定之傳聞證據例外
    情形，亦因被告、辯護人及檢察官均於本案97年10月6 日準
    備程序中表示對其證據能力不爭執，且復未於言詞辯論終結
    前聲明異議，視為同意作為證據，且本院審酌卷內並無事證
    顯示各該陳述之作成時、地與週遭環境，有何致令陳述內容
    虛偽、偏頗之狀況後，亦認為適當，依刑事訴訟法第159 條
    之5 第2 項之規定，為傳聞法則之例外，應有證據能力。
貳、有罪部分
一、訊據被告對於上開事實(二)、(三)、(四)、(五)之放火犯行及事實(八)
    中吸食強力膠至不能安全駕駛汽車仍予以駕駛之犯行均坦承
    不諱，核與證人乙○○、丁○○、鍾木楨、丙○○、戊○○○、劉汝明、彭建武之證述相符，復有苗栗縣消防局96年8
    月20日苗消調字第0960007393號函暨所附苗栗縣消防局火災
    原因調查報告書（見偵卷一第82-103頁）、苗栗縣消防局96
    年8 月22日苗消調字第0960007475號函暨所附苗栗縣消防局
    火災原因調查報告書（見偵卷三第26-68 頁）、履勘現場筆
    錄（見偵卷二第1 、、5 、32頁，偵卷三第71頁）、重光醫
    院、財團法人為恭紀念醫院診斷證明書各1 紙（見偵卷一第
    27-28 頁）及現場照片共36張在卷可稽，足認被告之自白與
    事實相符，其犯行堪予認定。
二、訊據被告則矢口否認事實(一)、(六)、(七)、(八)之放火犯行，辯稱
    ：案發當時伊不在現場云云。經查：
  (1)事實(一)之火災發生原因，經由苗栗縣消防局鑑定結果認：火
    災現場位於苗栗縣頭份鎮○○里○○路106 號旁工寮，為地
    上一層舊式平房，結構為磚造建築，起火戶有嚴重受燒情形
    ，鄰棟建築物（即親民路106 號）僅客廳處輕微煙燻，電視
    機外殼輕微受熱熔融，未受火流直接延燒，依火流方向比對
    研判，本案起火處為大門西側堆放工具雜物處，經排除香菸
    、線香等微小火源、電器因素、電源線路因素，綜合消防單
    位出動觀察紀錄、談話筆錄陳述、現場勘查等研判，以明火
    因素引起本案火災之可能性最大，此有火災原因調查報告書
    摘要、火災現場勘查人員簽到表、火災現場勘查紀錄及原因
    判斷、苗栗縣消防局頭份分隊火災出動觀察紀錄、談話筆錄
    、現場圖、照片等附於該局96年12月19日火災原因調查報告
    書（見偵卷二第58-82 頁）可稽。事實(六)之火災發生原因，
    經由苗栗縣消防局鑑定結果認：火災現場位於苗栗縣頭份鎮
    ○○里○○○路289 號平房建築，起火建築物北側鄰房外牆
    及屋瓦並無受延燒跡象，西側屋主所住2 樓樓房亦無受延燒
    狀況，火勢僅侷限於中正三路289 號，故研判中正三路289
    號即為起火戶，依燃燒後狀及屋主所見之火勢研判起火處為
    烹飪台東北側附近雜物上方，據現場勘查結果，起火處並無
    使用電器設備，經勘查建築物變電箱為OFF 狀態，可排除電
    線短路造成起火燃燒之可能性，現場亦無擺放香案等用品，
    起火時間為夜間21時，非正常燒香祭祖時段，故焚香祭祖引
    起火災的可能性似無，屋主徐維新表示起火前5 分鐘經過該
    建築物時，並未發現起火或聞到燃燒味道，故煙蒂等微小火
    源引燃紙張紙箱易燃物造成起火燃燒的可能性亦可排除，且
    該建築物平時未上鎖遭人侵入而致火災之可能性頗高，綜合
    上述，研判起火原因以明火點燃紙張等雜物引起火災燃燒之
    可能性較大，此有火災原因調查報告書摘要、火災現場勘查
    人員簽到表、火災現場勘查紀錄及原因研判、苗栗縣消防局
    頭份分隊火災出動觀察紀錄、談話筆錄、現場圖、照片等附
    於該局96年8 月22日火災原因調查報告書（見偵卷一第157-
    193 頁）可稽。事實(七)之火災發生原因，經由苗栗縣消防局
    鑑定結果認：火災現場位於苗栗縣頭份鎮○○里○ 鄰○○○
    路385 號，該處係為汽、機車停車棚，並放有雜物，現場僅
    機車、汽車受燒，機車燒毀，貨車車體部分燒損，貨車上棺
    木，車棚架帆布上部燒失，隔壁中正一路385 號鐵皮屋僅鐵
    皮外壁部分受燒燻黑，內部擺設並無受燒或煙燻痕跡，故研
    判車棚即為起火地點，又據現場燃燒後狀況，研判火勢由機
    車開始燃燒，並延燒旁邊小貨車與車棚，機車坐墊為最先起
    火燃燒處，據現場勘查結果，起火處為機車，惟屋主庚○○
    表示機車已多時未使用，機車電瓶接頭未發現短路情形，現
    場亦無擺放香案等用品，研判電器火災與焚香祭祖之可能性
    似無，現場為開放空間，任何人均得隨意出入，綜合上述，
    研判起火原因以明火點燃機車坐墊引起火災燃燒之可能性較
    大，此有火災原因調查報告書摘要、火災現場勘查人員簽到
    表、火災現場勘查紀錄及原因研判、苗栗縣消防局頭份分隊
    火災出動觀察紀錄、談話筆錄、現場圖、照片等附於該局96
    年8 月20日火災原因調查報告書（見偵卷一第112-135 頁）
    可稽。事實(八)之火災發生原因，經由苗栗縣消防局鑑定結果
    認：火災現場位於苗栗縣三灣鄉頂寮村7 鄰19號旁工寮，僅
    該工寮受燒，火勢未波及他棟建築物，故該址為起火戶，工
    寮內部僅北面雜物架堆放木材處，表層有輕微受燒情形，燃
    燒面積約為0.5 平方公尺，其餘處所完整未受火流延燒，故
    該處為本案起火處，本案經排除香菸、線香等微小火源、電
    器因素、電源線路因素，綜合消防單位出動觀察紀錄、談話
    筆錄陳述、現場勘查等研判，以人為使用明火方式縱火引起
    本案火災之可能性最大，此有火災原因調查報告書摘要、火
    災現場勘查人員簽到表、火災現場勘查紀錄及原因研判、苗
    栗縣消防局頭份分隊火災出動觀察紀錄、談話筆錄、現場圖
    、照片等附於該局96年8 月20日火災原因調查報告書（見偵
    卷二第203-221 頁）可稽。
  (2)又事實(一)所示之民宅為丑○○所有，現無人居住，一旁之倉
    庫則供擺放鋼條、木頭、鋤頭、圓鍬、抽水機、電鋸等物，
    業據證人丑○○於警詢中證述明確（見偵卷一第56-60 頁）
    ；事實(六)所示之瓦屋係徐維新所有，供放置平常不常用之物
    品，徐維新一家則係居住於瓦房後方之改建住宅內，業據證
    人即徐維新之妻辛○○警詢、偵查中證述明確（見偵卷一第
    144-149 頁、偵卷二第18-19 頁）；事實(七)所示之車牌號碼
    IFN-650 號機車及車牌號碼LM-9465 號自用小貨車各1 台為
    庚○○所有，停放於其住處旁以棚架搭建之車庫內，業據證
    人庚○○於警詢中證述明確（見偵卷一第152- 154頁）；事
    實(八)所示之工寮，為己○○所有，以石綿瓦做為屋頂，三面
    牆用木板釘製，樑柱以木頭支撐，沒有大門，不能上鎖，平
    時當倉庫使用，放置木頭、水缸、鋤頭、塑膠袋、保麗龍等
    物，業據證人己○○於警詢中證述明確（見偵卷一第194-19
    7 頁）。
  (3)又被告對於事實(一)之放火犯行，業於警詢時供稱：「我於96
    年8 月7 日16時44分許，駕駛我父親所有車號MJ-3133 號自
    用小客車或我所有車號IK-9931 號自用小客車，經過苗栗縣
    頭份鎮○○里○○路106 號前，我看見那間廢棄之工寮，工
    寮是以水泥跟磚所建，屋頂是以舊瓦片搭建，有門及窗戶，
    內置廢棄物品有木材及飼料袋，工寮的一邊牆壁緊鄰著民宅
    ，我將車子停在工寮前的馬路上，下車走向工寮，從工寮的
    窗戶將手伸進工寮內點燃一個白色飼料袋，我看到有火苗燃
    燒起來就迅速開車離開。」等語（見偵卷一第19-20 頁），
    復於檢察官偵查中供稱：「這件是我縱火的。當天我先在車
    上吸膠，後來跑到現場以打火機點燃易燃物品，火點著了。
    」等語（見偵卷二第14-15 頁），且於本院準備程序中亦坦
    承此部分犯行（見本院卷第105-106 頁）；被告對於事實(六)
    之放火犯行，業於警詢時供稱：「我於96年8 月12日21 時8
    分許，駕駛我父親所有車號MJ-3133 號自用小客車或我所有
    車號IK-9931 號自用小客車，停在苗栗縣頭份鎮○○○路
    289 號附近的馬路上，該處是以舊磚瓦搭建的瓦房，瓦房有
    門但是沒有關緊留一個縫，因為屋內有很多易燃物品，如塑
    膠、紙張、木頭等物品，我將手從門縫深入門內，就用打火
    機點燃屋內的塑膠物品、起火苗之後我就上車離開現場。」
    等語（見偵卷一第18-19 頁）其復於偵查中供稱：「當時我
    有開車經過該路口」等語（見偵卷二第19頁）；被告對於事
    實(七)之放火犯行，業於警詢時供稱：「我於96年8 月12 日
    21時59分許，開我父親所有車號MJ-3133 號自用小客車回家
    ，從苗栗縣頭份鎮○○路的產業道路開到中正路，開到苗栗
    縣頭份鎮○○○路385 號廣富棺材店旁之車庫，我看到用棚
    架搭建起來的車庫沒有大門，緊鄰一個房子就是廣富棺材店
    ，我不知道這裡有沒有人居住，當時是晚上燈沒有亮，裡面
    有1 台貨車、1 部舊機車，我下車後用打火機點燃機車前車
    籃內的塑膠製物品，點燃後我就迅速離開回家。」等語（見
    偵卷一第16-17 頁）；被告對於事實(八)之放火犯行，業於警
    詢時供稱：「我於96年8 月12日14時52分許，駕駛我所有車
    號IK-9931 號自用小客車四處亂逛，我邊吸食強力膠邊開車
    ，經過苗栗縣三灣鄉頂寮村7 鄰19號對面之工寮，該工寮牆
    壁是以木板搭建、屋頂是以石綿瓦搭建，是開放式的沒有門
    及窗戶，我進入工寮看到裡面有保麗龍、塑膠袋、木材等物
    品，我就用打火機點然裡面的保麗龍，起火苗以後就離開。
    」等語（見偵卷一第20-21 頁），其復於偵查中供稱：「當
    時我放火後有出車禍」等語（見偵卷二第28-29 頁）。本院
    審酌被告係主動帶員警前往上開現場查證，且於警詢時不但
    能清楚描述現場建物之材質及內部堆置之物品，更能詳述其
    在上開地點分別點燃飼料袋、塑膠物品、機車前車籃內的塑
    膠製物品及保麗龍等放火細節，其所述正與前開苗栗縣消防
    局火災原因調查報告書所載之火災發生原因大致相符，且依
    上開調查報告所示，前開地點之起火處即恰為堆置雜物處、
    機車及堆置保麗龍、木材之處，此亦足見上開犯行確為被告
    所為，被告始能對起火處有如此確知，是被告於警詢及偵查
    中所為之自白應與事實相符，而堪予採信。被告嗣後於本院
    審判中一再否認上開犯行，應屬事後卸責之詞，委無足採。
  (4)又庚○○所有如事實(七)所示之物遭燒毀之起火地點即在於庚○○住處之旁，有該案火災原因調查報告書所附照片可證，
    如大火未及時撲滅，極可能延燒至庚○○之住宅；另事實(八)
    中己○○所有之木造雜物間距離己○○之住處僅約4 公尺，
    有該案火災原因調查報告書所附現場位置圖可證，且該木造
    雜物間本為易燃之物，則被告於該雜物間內燒毀木材1 批，
    甚可能造成雜物間之燃燒並延燒至己○○之住宅，而均已致
    生具體危險甚明。
  (5)綜上所述，本件被告確有前開放火之犯行，堪予認定，應依
    法論科。
三、至辯護人另辯以：被告犯案當時因吸食強力膠，處於精神耗
    弱之狀態，而有刑法第19條第2 項減刑之適用等語。經查，
    被告於本院審理時供稱：伊除了96年8 月7 日當天未施用強
    力膠外，其餘被訴放火之日，均有施用強力膠等語（見本院
    卷第173 頁）。然被告於偵查中即已供稱：96年8 月7 日當
    天伊先在車上吸膠，後來到現場以打火機點燃易燃之物品等
    語（見偵卷二第15頁），本院審酌被告於偵查中之供述，距
    案發時間較近，記憶應較為清晰，是認定被告於96年8 月7
    日當天應係在施用強力膠後，至犯罪事實(一)所示地點放火無
    訛。又被告於偵查中經行政院衛生署苗栗醫院鑑定其行為時
    之精神狀況，認：「被告應有強力膠與安非他命濫用之問題
    ，從鑑定過程中，其犯案當時的心智狀態似乎受到吸食強力
    膠行為以及其原本之人格特質之影響，而較易處於精神耗弱
    狀態，其縱火行為乃結合其自我衝動控制不佳之人格特質而
    出現之破壞型行為與藥物使用後產生短暫意識狀態改變與精
    神病狀態（幻覺）之結果，故推測個案的犯案過程中，可能
    仍是較易處於精神耗弱之狀態。」此有行政院衛生署苗栗醫
    院精神鑑定報告書一份附卷可佐（見偵卷二第41-3頁）。又
    本院將被告送請財團法人為恭紀念醫院精神醫療中心鑑定其
    行為時之精神狀態，認：「被告長期吸食強力膠，而產生精
    神病症狀，妄想、聽幻覺、視幻覺，去年又增加吸食安非他
    命，以致其認知、判斷、自我控制能力明顯受損，故平時被
    告之精神狀況為辨識其行為違法及及依其辨識而行為之能力
    顯著減低，又被告每次在案發前是否都有吸食強力膠，無法
    確認，也非受其妄想或幻覺直接影響，且每次都可從容離開
    現場，因此被告案發時之精神狀況為辨識其行為違法及依其
    辨識而行為之能力顯著減低，但尚未達到不能辨識其行為違
    法或欠缺依其辨識而行為之能力。」此有財團法人為恭紀念
    醫院精神醫療中心司法鑑定報告書1 份及該院97年7 月30日
    第0970000624號函所附之鑑定醫師說明函在卷可憑（見本院
    卷第142 、157 頁）。而上開精神鑑定書，係醫師依其專業
    知識、能力，參考被告之基本資料、病史、犯罪史、藥物濫
    用史，並對被告為理學檢查、精神檢查及心裡測驗後，而為
    上開鑑定結論，是上揭被告精神鑑定之結論，應可採信，其
    於案發當時之精神狀態，應已達辨識其行為違法及依其辨識
    而行為之能力顯著減低之程度。檢察官雖認該狀態係被告因
    故意自行招致，惟按：刑法第19條第3 項之原因自由行為，
    係指行為人在精神、心智正常，具備完全責任能力時，本即
    有犯罪故意，並為利用以之犯罪，故意使自己陷入精神障礙
    或心智缺陷狀態，而於辨識行為違法之能力與依辨識而行為
    之自我控制能力欠缺或顯著降低，已不具備完全責任能力之
    際，實行該犯罪行為；或已有犯罪故意後，偶因過失陷入精
    神障礙或心智缺陷狀態時，果為該犯罪；甚或無犯罪故意，
    但對客觀上應注意並能注意或可能預見之犯罪，主觀上卻疏
    未注意或確信其不發生，嗣於故意或因有認識、無認識之過
    失，自陷於精神障礙或心智缺陷狀態之際，發生該犯罪行為
    者，俱屬之。故原因自由行為之行為人，在具有完全刑事責
    任能力之原因行為時，既對構成犯罪之事實，具有故意或能
    預見其發生，即有不自陷於精神障礙、心智缺陷狀態及不為
    犯罪之期待可能性，竟仍基於犯罪之故意，或對應注意並能
    注意，或能預見之犯罪事實，於故意或因過失等可歸責於行
    為人之原因，自陷於精神障礙或心智缺陷狀態，致發生犯罪
    行為者，自應與精神、心智正常狀態下之犯罪行為同其處罰
    。是原因自由行為之行為人，於精神、心智狀態正常之原因
    行為階段，即須對犯罪事實具有故意或應注意並能注意或可
    得預見，始符合犯罪行為人須於行為時具有責任能力方加以
    處罰之原則（最高法院96年台上字第6368號判決可供參照）
    。而本件被告因長期施用強力膠，已產生器質性精神病，以
    致其認知、判斷、自我控制能力明顯受損，故平時被告之精
    神狀況即為辨識其行為違法及依其辨識而行為之能力顯著減
    低等情，業據財團法人為恭紀念醫院鑑定如上，故被告在長
    期罹患器質性精神病之狀況下，所為施用強力膠後進而放火
    之行為，顯非其在精神、心智狀態正常之原因行為階段所為
    之決定，自無原因自由行為理論之適用，故辯護人辯稱被告
    得依刑法第19條第2 項之規定減刑，應屬有據。
四、又對於未發覺之罪自首而受裁判者，得減輕其刑，為現行刑
    法第62條前段所明定。該項規定所謂發覺，固非以有偵查犯
    罪權之機關或人員確知其人犯罪無誤為必要，而於對其發生
    嫌疑時，即得謂為已發覺；但此項對犯人之嫌疑，仍須有確
    切之根據得為合理之可疑者，始足當之，若單純主觀上之懷
    疑，要不得謂已發生嫌疑。經查，就被告是否自首乙事，證
    人寅○○於本院具結證稱：「（問：你們在被告涉嫌相關縱
    火的案件，最早鎖定被告是嫌疑人的依據是什麼？是根據被
    害人的指證還是說你們有調閱相關的監視帶看到被告？）起
    初我們調查的時候，是接獲消防局給我們的資料，發現輾轉
    不到一個月的時間，發生10幾件疑似縱火案件，然後我們就
    清查案發地點監視錄影器，就在三灣文化四維街口有拍攝到
    犯嫌作案使用的IK-9931 號這部自小客車，然後接續又發現
    他在頂寮村一處縱火案現場作案後開車失控，我們才確認應
    該是陳嫌所為。（問：所以也就是你們整個的線索來源是根
    據苗栗縣消防局的函文（偵卷一第41頁）之後才開始著手偵
    辦？）是。（問：你能不能確認你們是什麼時候開始拿到這
    一份發生火災的一覽表資料？）大概是被告來投案的一個禮
    拜前左右。（問：證人鍾木楨、彭建武有指出說有看到車子
    的車牌還有一個男子，這些也都是在壬○○投案之前所做的
    筆錄嗎？）是。（問：你們依據鍾木楨、彭建武所供述的看
    到疑似作案車牌，這對你們去鎖定壬○○為嫌犯有幫助嗎？
    ）這個有幫助。（問：所以當時你們已經掌握到的證據就是
    一些目擊證人的指訴、監視錄影機的畫面，還有別的嗎？）
    沒有」等語。次查，證人鍾木楨於96年8 月14日警詢時即證
    稱其目擊事實(三)所示地點縱火之人為男性，年約35歲，有戴
    眼鏡，身高約160-165 公分，駕駛藍色自小客車，車牌號碼
    後面數字3133，經警提示照片後並指認即為縱火之人為被告
    ，該車即為被告之父癸○○所有之車牌號碼MJ-3133 號自小
    客車無誤；另證人彭建武於96年8 月23日警詢時即證稱其目
    擊事實(五)所示地點有一部車號IK-9931 號、綠色之福特自小
    客車停放該處，車上一年約30-40 歲之男子下車後進入該處
    ，約5 分鐘該男子出來後，該屋內即冒出濃煙，經警提示照
    片後並指認該縱火之男子與被告臉型、長相非常相似，此有
    警詢筆錄各1 份（見偵卷一第69-71 頁、偵卷三第14-16 頁
    ）、及車籍查詢基本資料詳細畫面2 紙（見偵卷一第75頁、
    偵卷三第21頁）在卷可稽，是警方依其等之證述，於被告在
    96 年8月21日投案前，認被告涉犯上開2 件放火案件並鎖定
    其為嫌疑人，自屬有確切之根據得為合理之可疑，至其他地
    點之放火案件，因無目擊證人指述或經監視攝影機攝得被告
    駕駛之車輛出現於現場，是警方認其涉嫌應係單純主觀上之
    懷疑，要不得謂已發生嫌疑，而應有自首規定之適用。
五、按刑法放火罪或失火罪所保障者乃社會法益，其所直接侵害
    之法益，為一般社會之公共安全，雖私人之財產法益亦同時
    受侵害，但既列入公共危險罪章內，自以社會公安之法益為
    重；況放火或失火行為原含有毀損性質，如燒燬現供人使用
    之住宅罪，自係指供人居住房屋之整體而言，應包括墻垣及
    該住宅內所有設備、傢俱、日常生活上之一切用品。故一個
    放火或失火行為，若同時燒燬住宅及該住宅內所有其他物品
    ，無論該其他物品為他人或自己所有，與同時燒燬數犯罪客
    體者之情形不同，均不另成立刑法第175 條第1 項或第2 項
    放火燒燬住宅以外他人或自己所有物罪（最高法院79年台上
    字第1471號判例參照）。又刑法第173 條第1 項或同法第
    174 條第1 項所謂放火燒燬現供人使用之住宅或現非供人使
    用之他人所有住宅，必須房屋構成之重要部分已燒燬，或喪
    失其效用，如僅房屋內之傢俱、物件燒燬，房屋本身尚未達
    喪失其效用之程度，即不能依該條項論罪，而僅能論以未遂
    。又刑法上所謂建築物，指上有屋面，周有門壁，適吾人之
    起居出入，且定著於土地上之工作物而言（參最高法院25年
    上字第2009號判例）。查上開事實(八)中所示之木造工寮，雖
    有以木片搭建屋頂及外牆，惟外牆僅有3 面，且木片間並未
    密合，多有縫隙，出入口亦無安裝大門，內部空間係呈開放
    式之狀態，此有照片2 張在卷可稽（見偵卷一第218 頁），
    故難認上開工寮已足遮風避雨而適吾人之起居出入，自非屬
    建築物。
六、核被告於事實欄一之(一)所為，係犯刑法第174 條第4 項、第
    1 項放火燒燬現非供人使用之他人所有住宅未遂罪及同條項
    之放火燒燬現未有人所在之他人所有建築物未遂罪，被告以
    1 放火行為觸犯上開2 罪名，應依刑法第55條，從一重之放
    火燒燬現非供人使用之他人所有住宅未遂罪處斷；被告於事
    實欄一之(二)、(五)所為，均係犯刑法第173 條第3 項、第1 項
    放火燒燬現供人使用之住宅未遂罪；於事實欄一之(三)、(四)所
    為，均係犯刑法第174 條第4 項、第1 項放火燒燬現未有人
    所在之他人所有建築物未遂罪；於事實欄一之(六)所為，係犯
    刑法第174 條第1 項放火燒燬現未有人所在之他人所有建築
    物罪；於事實欄一之(七)、(八)所為，均係犯刑法第175 條第1
    項放火燒燬前二條以外之他人所有物罪，以及於事實欄一之
    (八)之部分另犯刑法第185 條之3 不能安全駕駛動力交通工具
    罪，被告行為後刑法第185 條之3 已於97年1 月2 日修正公
    布，並於97年1 月4 日生效，修正前之法定刑為「一年以下
    有期徒刑、拘役或三萬元以下罰金」，修正後之法定刑為「
    一年以下有期徒刑，拘役或科或併科十五萬元以下罰金」，
    比較新舊法之結果，以舊法對被告較為有利，依刑法第2 條
    第1 項前段之規定，自應適用被告行為時即修正前之刑法第
    185 條之3 之規定處斷。上開事實欄一之(一)至(六)中雖有同時
    燒毀住宅或建築物內之其他物品，惟依上開判例意旨，均不
    另成立刑法第175 條第1 項放火燒燬住宅以外他人所有物罪
    ，檢察官認屬想像競合容有未洽。又檢察官雖認被告於事實
    欄一之(三)、(四)、(六)之犯行應成立刑法第173 條第3 項、第1
    項之罪，惟查，事實欄一之(三)、(四)、(六)中遭縱火之磚造平房
    倉庫及瓦房等建築，雖與被害人所有且供其居住之住宅相鄰
    ，惟在構造上並非與住宅緊密相連，且均有獨立之對外出入
    口，而具有構造上及使用上之獨立性，此有上開地點火災原
    因調查報告書中所附之建物平面圖及照片在卷可憑，是該倉
    庫及瓦房自屬獨立之建物而非住宅之一部分甚明。又事實欄
    一之(六)所示瓦屋之屋頂西側瓦片、西南側橫樑已受燒掉落、
    大門上部受燒炭化、北側房間牆壁大面積剝落、屋頂樑柱均
    受燒炭化嚴重等情，有現場照片42張在卷可證（見偵卷一第
    172-192 頁），是構成該瓦屋之重要部分應已燒燬、喪失其
    效用，而達既遂狀態。惟因刑法第173 條與第174 條之罪基
    本社會事實同一，爰依法變更起訴法條。又檢察官認被告所
    犯事實欄一之(五)之犯行已達於既遂之程度，惟查，苗栗縣頭
    屋鄉曲洞村5 鄰曲洞35之5 號住宅，於案發後外觀完整無受
    燒煙燻情形，燃燒範圍僅在該棟建築物2 樓儲藏室內部靠南
    側有受火波及受燒炭化、燒失情形，燃燒面積約10平方公尺
    ，儲藏室內南面堆放木桌、壁櫥及雜物處，木桌、壁櫥有較
    嚴重受燒之碳化物，其餘處所完整未受火流延燒等情，有96
    年8 月19日苗栗縣消防局火災原因調查報告書1 份附卷可佐
    （見偵卷三第27-68 頁），是上開住宅構成之重要部分尚未
    達喪失其效用之程度，應僅能論以未遂。另檢察官認事實欄
    一之(七)中因火勢燒毀車庫又延燒至庚○○之辦公室，應另構
    成刑法第173 條第1 項之罪，經查，該案火災現場僅車棚內
    機車燒毀、貨車車體部分燒損、車上棺材燒失、車棚架帆布
    上部燒失，火勢並未延燒其他建築物，隔壁中正一路385 號
    鐵皮屋內部擺設並無受燒或煙燻痕跡，僅機車旁牆壁部分受
    熱燻黑，有該案火災原因調查報告書及照片附卷可參，是依
    上開調查報告，火勢既未延燒至車棚旁之庚○○所有辦公室
    或住宅，且該車棚係以鐵架、帆布另行搭建，非附隨於庚○○住宅之內，非屬住宅之一部，故被告客觀上並無著手放火
    燒燬現供人使用之住宅行為，且檢察官亦未舉證證明被告有
    燒燬庚○○所有住宅或辦公室之主觀犯意，是被告自不構成
    刑法第173 條第1 項之罪，惟檢察官認此部分與前開放火燒
    燬住宅以外他人所有物罪之部分，有裁判上一罪關係，爰不
    另為無罪之諭知。被告所犯上開9 罪間，犯意各別，行為互
    殊，應分論併罰。又被告曾因強盜案件，經法院判處有期徒
    刑5 年8 月確定，此有臺灣高等法院被告前案紀錄表在卷可
    稽，其受有期徒刑執行完畢後，5 年以內故意再犯本案有期
    徒刑以上之9 罪，均為累犯，應依法加重其刑（無期徒刑部
    分依法不得加重）。又被告行為時係因長期吸食強力膠，而
    處於辨識其行為違法及依其辨識而行為之能力顯著減低之狀
    態，爰依刑法第19條第2 項之規定，減輕其刑。又被告於事
    實欄一之(一)至(五)中，已著手放火燒燬現供人使用之住宅、現
    非供人使用之他人所有住宅或現未有人所在之他人所有建築
    物，而未達燒毀之結果，為未遂犯，爰依刑法第25條第2 項
    之規定減輕其刑。又被告關於犯罪事實欄一之(一)、(二)、(四)、
    (六)、(七)、(八)之犯行，乃在犯罪被發覺前，主動向警方坦承犯
    行而自首，爰依刑法第62條之規定減輕其刑，並依法先加而
    後遞減之。爰審酌被告正值壯年，卻因長期濫用強力膠，多
    次在他人之住宅或建築物縱火，造成他人財產損害非輕，更
    嚴重威脅他人之生命、身體安全，且犯後仍否認部分犯行，
    態度非佳，及尚未與被害人達成和解等一切情狀，分別量處
    如主文所示之刑，並定其應執行之刑。至扣案之打火機1 個
    ，係被告所有供犯本件事實欄一之(六)、(八)放火犯行所用之物
    ，業據被告於警詢時供承在卷，爰依刑法第38條第1 項第2
    款之規定，併予宣告沒收。
七、末審酌行政院衛生署苗栗醫院對被告為精神鑑定之結果，認
    被告對於強力膠之使用已經達到病態之程度，應該給予積極
    精神科戒治，否則日後仍可能繼續出現類似之縱火案件等語
    ；暨考量被告之放火犯行，對公眾生命及財產安全確有相當
    威脅，然其施用強力膠至今，並無積極治療或戒治過，亦據
    其自承在卷（見本院卷第175 頁），是為使被告能治療疾病
    ，重新返回社會，自宜接受持續積極的精神治療，以防再度
    發生類似問題，爰依刑法第87條第2 項之規定，併予宣告於
    刑之執行完畢或赦免後，應入相當處所，施以監護1 年，期
    收個人治療與社會防衛之效。
參、無罪部分
一、公訴意旨另以：被告壬○○除上開有罪部分放火犯行外，尚
    有：
  (一)於96年8 月4 日晚間11時許，駕駛車牌號碼IK-9931 號自用
    小客車，至苗栗縣三灣鄉○○街、四維街口之空地中央，見
    該處有甲○○以塑膠格紋雨布覆蓋之木材一批，即以打火機
    點燃該格紋雨布，雨布起火後燒燬部分木材。
  (二)又於96年8 月12日上午9 時許，駕車至苗栗縣三灣鄉大坪村
    9 鄰下雙坑46號子○○住處對面樓下之車庫，將中藥材山葡
    萄放在裕隆牌自用小客車之引擎蓋上，再用打火機點燃山葡
    萄，使車庫起火，並有延燒至樓上現供人使用之住宅之虞，
    惟車庫旁有水龍頭，子○○經路人通知後立即滅火，始未釀
    成重大災害。
  (三)復於96年8 月12日下午3 時許，駕車行經三灣鄉○○村○ 鄰
    ○○路45號黃舜堯現非供人使用之透天屋，以打火機點燃騎
    樓裡瓦斯桶上之保麗龍，著火後火光燦爛，為鄰人古雲嬌發
    現而大呼黃舜堯注意，黃妻張秀妹立時將火撲滅，始未燒毀
    上開房屋。
    因認被告涉犯刑法第175 條第1 項、第174 條第4 項、第1
    項之放火罪嫌等語。
二、按犯罪事實應依證據認定之，無證據不得認定犯罪事實；不
    能證明被告犯罪者，應諭知無罪之判決，刑事訴訟法第154
    條第2 項、第301 第1 項分別定有明文。又認定犯罪事實所
    憑之證據，雖不以直接證據為限，間接證據亦包括在內，然
    而無論直接或間接證據，其為訴訟上之證明，須達於通常一
    般之人均不致有所懷疑，而得確信其為真實之程度者，始得
    據為有罪之認定，此有最高法院76年度臺上字第4986號判例
    意旨可資參照。又檢察官對於起訴之犯罪事實，應負提出證
    據及說服之實質舉證責任，倘其所提出之證據，不足為被告
    有罪之積極證明，或其指出證明之方法，無從說服法院以形
    成被告有罪之心證，基於無罪推定之原則，自應為被告無罪
    判決之諭知，最高法院92年度臺上字第128 號判例亦已明揭
    其旨。
三、訊據被告固坦承有於苗栗縣三灣鄉○○街、四維街口之空地
    中央，以打火機點燃覆蓋於木材上之格紋雨布，惟堅詞否認
    另在苗栗縣三灣鄉大坪村9鄰下雙坑46號對面之車庫及苗栗
    縣三灣鄉○○村○鄰○○路45號涉有放火罪嫌。經查：
  (1)按刑法第175 條第1 項放火燒燬同法第173 條、第174 條以
    外之他人所有物，致生公共危險罪，其所謂之「公共危險」
    ，雖祇須有發生實害之蓋然性為已足，惟必也須有致生公共
    危險之結果之具體危險，始克相當（最高法院86年度台上字
    第2348號判決可供參照）。而本件被告在苗栗縣三灣鄉○○
    街、四維街口空地中央燒毀木材1 批等情，固有被告之自白
    、現場照片及現場監視錄影翻拍照片為證（見偵一卷第50-5
    3 頁），惟本件起火之地點係空地中央，該處距被害人甲○○家中約500 公尺遠，距離附近之民宅約數十公尺遠，且該
    地除該批木材之外，並無堆置其他易燃物等情，業據證人甲○○證述明確（見偵卷一第46-48 頁），復有履勘現場筆錄
    （見偵卷二第22頁）及縱火現場照片2 張（見偵卷二第95頁
    ）附卷可佐，是上開空地自足以阻絕火勢之蔓延，且被告點
    燃上開格紋雨布之地點，並無其他住家或其他易燃物品，顯
    見被告點火之行為，客觀上並無對不特定多數人之生命、身
    體或財產法益造成威脅，即無致生公共危險之具體危險，而
    與刑法第175 條第1 項之構成要件有間，是公訴人僅以被告
    在上開空地中央點火燃燒覆蓋於木材上之格紋雨布，並因而
    燒毀木材1 批，遽認被告之放火行為已然導致具體之公共危
    險，容有未合。
  (2)又公訴人認被告涉犯上開苗栗縣三灣鄉大坪村9 鄰下雙坑46
    號對面之車庫之放火犯行，係以被告於警詢之自白、被害人
    子○○證稱起火前有部藍色福特牌自小客車停在案發地，及
    被告所有之車牌號碼IK-9931 號自小客車於96年8 月12日上
    午9 時29分許，曾行經距案發地約206 公尺之苗栗縣造橋鄉
    大龍村、雙龍村間之雙龍橋，而遭該處監視器攝得之照片為
    證。惟被告於同日上午8 時50分許，甫在苗栗縣頭屋鄉曲洞
    村為放火犯行，業據本院認定如上，則其是否能於同日9 時
    許即到達本件案發地點，實有可疑，此外，亦無法從被告於
    同日9 時29分許行經案發地點附近之雙龍橋，即反推被告於
    同日9時 許必曾出現於案發地，而執此遽為不利被告之認定
    。況本件案發後並未報由苗栗縣消防隊至現場鑑定起火原因
    ，且被害人子○○亦僅見一藍色、福特牌自小客車曾停在案
    發地，卻未目擊車牌號碼或是否有人下車入內點火（見偵卷
    一第105 頁），則本件起火之原因究係人為縱火或由其他原
    因所引發、起火點位於何處、及子○○目擊之自小客車是否
    即為車牌號碼IK-9931 號自小客車等，均難以確認，是本院
    尚難僅憑上開證據，即認定被告有為本件犯行。
  (3)另公訴人認被告涉犯上開苗栗縣三灣鄉○○村○ 鄰○○路45
    號之放火犯行，係以被告於警詢及偵查中之自白、被害人黃
    堯順、證人古雲嬌之證詞為證。惟黃堯順、古雲嬌2 人雖證
    稱其見案發地點起火燃燒，但均未見到現場有何可疑之人、
    車，業據其於警詢時證述甚詳（見偵卷一第136-143 頁），
    是上開地點固有起火燃燒之事實，惟依上開證人所述之內容
    ，並不足以認定係被告所為，且本件案發後亦未報由苗栗縣
    消防隊至現場鑑定起火原因，實無從得知本件究係人為縱火
    或由其他原因所引發，是本院亦難僅憑被告於警詢及偵查中
    之自白，即認定其有為本件放火犯行。
  (4)綜上所述，被告於空地中央燒毀木材1 批，既無延燒之虞，
    難認已致生公共危險（至毀損部分被害人甲○○未提出告訴
    ），另檢察官所提出之證據，尚不足以認定被告有為前開在
    苗栗縣三灣鄉大坪村9 鄰下雙坑46號對面之車庫及苗栗縣三
    灣鄉○○村○ 鄰○○路45號之放火犯行，則本件既存有合理
    懷疑，而致本院無法形成被告有罪之確切心證，此部分自屬
    不能證明被告犯罪，應為無罪之諭知。
據上論斷，應依刑事訴訟法第299 條第1 項前段、第300 條、第
301 條第1 項，刑法第2 條第1 項前段、第173 條第3 項、第1
項、第174 條第4 項、第1 項、第175 條第1 項、（修正前）第
185 條之3 、第19條第2 項、第25條第2 項、第47條第1 項、第
62條、第55條、第51條第5 款、第38條第1 項第2 款、第87條第
2 項，刑法施行法第1 條之1 ，判決如主文。
本案經檢察官唐先恆到庭執行職務。
中    華    民    國    97    年    11    月    25    日
                  刑事第三庭  審判長法  官  柳章峰
                                    法  官  呂曾達
                                    法  官  顏苾涵
以上正本證明與原本無異。
如不服本判決應於收受判決後10日內向本院提出上訴書狀，並應
應敘述具體理由。其未敘述上訴理由者，應於上訴期間屆滿後20
日內向本院補提理由書 (均須按他造當事人之人數附繕本)「 切
勿逕送上級法院」。告訴人或被害人如對本判決不服者，應具備
理由請求檢察官上訴，其上訴期間之計算係以檢察官收受判決正
本之日期為準。
                                    書記官  黃雅琦
中    華    民    國    97    年    11    月    25    日
附錄所犯法條全文：
中華民國刑法第173條
（放火或失火燒燬現住建築物及交通工具罪）
放火燒燬現供人使用之住宅或現有人所在之建築物、礦坑、火車
、電車或其他供水、陸、空公眾運輸之舟、車、航空機者，處無
期徒刑或7 年以上有期徒刑。
失火燒燬前項之物者，處 1 年以下有期徒刑、拘役或 5 百元以
下罰金。
第 1 項之未遂犯罰之。
預備犯第1 項之罪者，處1 年以下有期徒刑、拘役或3 百元以下
罰金。
中華民國刑法第174條
（放火失火燒燬非現住建築物及交通工具罪）
放火燒燬現非供人使用之他人所有住宅或現未有人所在之他人所
有建築物、礦坑、火車、電車或其他供水、陸、空公眾運輸之舟
、車、航空機者，處3 年以上10年以下有期徒刑。
放火燒燬前項之自己所有物，致生公共危險者，處6 月以上5 年
以下有期徒刑。
失火燒燬第1 項之物者，處6 月以下有期徒刑、拘禁或3 百元以
下罰金。
失火燒燬前項之物，致生公共危險者，亦同。
第 1 項之未遂犯罰之。
中華民國刑法第175條
（放火燒燬住宅等以外之物罪）
放火燒燬前二條以外之他人所有物，致生公共危險者，處1 年以
上7 年以下有期徒刑。
放火燒燬前二條以外之自己所有物，致生公共危險者，處3 年以
下有期徒刑。
失火燒燬前二條以外之物，致生公共危險者，處拘役或3 百元以
下罰金。
中華民國刑法第185條之3
服用毒品、麻醉藥品、酒類或其他相類之物，不能安全駕駛動力
交通工具而駕駛者，處1 年以下有期徒刑、拘役或科或併科15萬
元以下罰金。
附表：
 ┌──────┬──────┬──────────────────────┬────┐
 │犯罪事實編號│原起訴書編號│                主             文           │構成自首│
 ├──────┼──────┼──────────────────────┼────┤
 │  一、(一)    │   一、2.   │壬○○放火燒毀現非供人使用之他人所有住宅，未│是      │
 │            │            │遂，累犯，處有期徒刑陸月。                  │        │
 ├──────┼──────┼──────────────────────┼────┤
 │  一、(二)    │   一、3.   │壬○○放火燒毀現供人使用之住宅，未遂，累犯，│是      │
 │            │            │處有期徒刑壹年。                            │        │
 ├──────┼──────┼──────────────────────┼────┤
 │  一、(三)    │   一、4.   │壬○○放火燒毀現未有人所在之他人所有建築物，│否      │
 │            │            │未遂，累犯，處有期徒刑拾月。                │        │
 ├──────┼──────┼──────────────────────┼────┤
 │  一、(四)    │   一、5.   │壬○○放火燒毀現未有人所在之他人所有建築物，│是      │
 │            │            │未遂，累犯，處有期徒刑陸月。                │        │
 ├──────┼──────┼──────────────────────┼────┤
 │  一、(五)    │   一、6.   │壬○○放火燒毀現供人使用之住宅，未遂，累犯，│否      │
 │            │            │處有期徒刑壹年拾月。                        │        │
 ├──────┼──────┼──────────────────────┼────┤
 │  一、(六)    │   一、9.   │壬○○放火燒毀現未有人所在之他人所有建築物，│是      │
 │            │            │累犯，處有期徒刑拾月，扣案之打火機壹個沒收。│        │
 ├──────┼──────┼──────────────────────┼────┤
 │  一、(七)    │   一、10.   │壬○○放火燒毀他人所有之車牌號碼IFN-650 號機│是      │
 │            │            │車、車牌號碼LM-9465 號自用小貨車、棺木壹具及│        │
 │            │            │車棚架帆布，致生公共危險，累犯，處有期徒刑伍│        │
 │            │            │月。                                        │        │
 ├──────┼──────┼──────────────────────┼────┤
 │  一、(八)    │   一、11.   │壬○○放火燒毀他人所有之木材壹批 ，致生公共 │是      │
 │            │            │危險，累犯，處有期徒刑伍月，扣案之打火機壹個│        │
 │            │            │沒收。又服用強力膠，不能安全駕駛動力交通工具│        │
 │            │            │而駕駛，累犯，處有期徒刑參月。              │        │
 └──────┴──────┴──────────────────────┴────┘


司法院資訊處製作；財團法人民間司法改革基金會備份。
